臺灣高等法院刑事判決　　　　　　　　100年度上訴字第522號
上　訴　人　臺灣臺北地方法院檢察署檢察官
被　　　告　張海燕
選任辯護人　方伯勳　律師
　　　　　　李建慶　律師
上列上訴人因被告偽造文書案件，不服臺灣臺北地方法院99年度
訴字第1482號，中華民國99年12月30日第一審判決（起訴案號：
臺灣臺北地方法院檢察署99年度偵字第11516號），提起上訴，
本院判決如下：
    主  文
原判決撤銷。
張海燕行使偽造私文書，足以生損害於他人，處有期徒刑捌月，
減為有期徒刑肆月，如易科罰金，以銀元參佰元即新臺幣玖佰元
折算壹日。Amendment No.6 To Third Amended And Restated
Sharehold ers' Agreement偽簽「Ann Lin」署押壹枚沒收之。
    事  實
一、緣張海燕於民國83年間起即任職於習技實業股份有限公司（
    原址設：臺北市松山區○○○路○段34號7樓，下稱習技公司
    ）之總經理秘書。而美國Learning Technologies LTD. （
    下稱LTL公司）與習技公司係控制與從屬公司，LTL公司擁有
    習技公司之全部股權，而LTL公司不定期開放所屬關係企業
    含習技公司之員工或經理人於具備一定年資、職級及業績後
    得申購LTL公司之股份，申購時應填具申購書，申購價格則
    依股票當時帳面價格，經LTL公司審核合格即檢送股份認購
    文件，經由關係企業含習技公司轉交予申購者簽署。林偉君
    為習技公司板橋分公司之經理，乃依此方式於85年9月30日
    購入3千股LTL公司股份，又於89年4月3日購入1千股LTL公司
    股份。而LTL公司於89年間，透過習技公司轉交LTL公司之
    Amendment No.6 To Third Amend ed And Restated
    Shareholders' Ag reement（中文譯文為第6號修正股東協
    議書，下稱第六號修正股東協議書）予習技公司內持有LTL
    公司股份之股東簽署，張海燕取得上開第6號修正股東協議
    書後，竟基於行使偽造私文書之犯意，於89年10月底某日，
    在習技公司上開辦公室內，偽造林偉君之英文署押（Ann
    Lin）1枚，偽以表示林偉君同意上開第6號修正股東協議書
    之內容，並將上開偽造完成之第6號股東協議書寄還LTL公司
    而行使之，足以生損害於林偉君及LTL公司股份管理之正確
    性。嗣因林偉君發覺有異而提出告訴，始循線查獲。
二、案經林偉君訴請臺灣臺北地方法院檢察署檢察官偵查後聲請
    以簡易判決處刑，原審法院認不宜逕以簡易判決處刑，改依
    通常程序審理。
    理  由
壹、證據能力部分
    按被告以外之人於審判外之言詞或書面陳述，除法律有規定
    者外，不得作為證據；又被告以外之人於審判外之陳述，雖
    不符第159條之1至第159條之4之規定，但經當事人於審判程
    序同意作為證據，法院審酌該言詞陳述或書面陳述作成時之
    情況，認為適當者，亦得為證據；當事人、代理人或辯護人
    於法院調查證據時，知有第159條第1項不得為證據之情形，
    而未於言詞辯論終結前聲明異議者，視為有前項之同意，刑
    事訴訟法第159條第1項、第159條之5規定甚明。經查，本判
    決後開所引用之各該被告以外之人於審判外之陳述（包括書
    面陳述），雖屬傳聞證據，惟於本院審理時，被告張海燕、
    辯護人及檢察官均表示對證據能力無意見而不予爭執，且迄
    至言詞辯論終結前亦均未聲明異議，本院審酌上開證據資料
    製作時之情況，尚查無違法不當及證明力明顯過低之瑕疵，
    亦認為以之作為證據應屬適當，故揆諸前開法律規定與說明
    ，爰逕依刑事訴訟法第159條之5規定，認前揭證據資料均例
    外有證據能力。
貳、實體部分
一、上揭犯罪事實，業據被告於偵查、原審及本院審理時坦承不
    諱（見臺灣臺北地方法院檢察署98年度偵續一字第123號卷
    第126頁至第127頁，原審卷第44頁、第55頁，本院卷第24頁
    ），核與證人即告訴人林偉君於偵查中證述情節相符（見上
    開偵續一卷第123頁），復有告訴人提出之LTL公司股票、85
    年9月30日股東合約、89年4月3日認股合約及中譯文、支票
    收據、第3次至第6次增修暨重述股東合約全文及中譯文等件
    附卷可按（見臺灣臺北地方法院檢察署96年度他字第8447號
    卷第114頁至第115頁、第116頁至第119頁、第122頁至第129
    頁、97年度偵續字第521號卷第53頁、第197頁至第416頁、
    99年度他字第174號卷第5頁），是被告上揭任意性自白與事
    實相符，堪以採信。本件事證明確，被告犯行，洵堪認定，
    應依法論科。
二、查被告張海燕行為後，94年2月2日修正公布之刑法，已自95
    年7月1日起施行，而修正後刑法第41條第1項前段有關易科
    罰金折算標準之規定為：「犯最重本刑為五年以下有期徒刑
    以下之刑之罪，而受六個月以下有期徒刑或拘役之宣告者，
    得以新臺幣一千元、二千元或三千元折算一日，易科罰金。
    」，而修正前同條項就易科罰金之折算標準係規定：「得以
    一元以上三元以下折算一日，易科罰金」，再依廢止前罰金
    罰鍰提高標準條例第2條（現已刪除）之規定，就其原定數
    額提高為100倍折算1日，即係以銀元100元、200元、300元
    折算1日，折算為新臺幣幣值後，則為以新臺幣300元、600
    元、900元折算1日。是比較修正前後之易科罰金折算標準，
    自以行為時即修正前之規定，較有利於被告，依刑法第2條
    第1項前段，即應適用修正前刑法第41條第1項前段及廢止前
    罰金罰鍰提高標準條例第2條等規定，定其易科罰金之折算
    標準。
三、核被告所為，係犯刑法第216條、第210條行使偽造私文書罪
    。被告上開偽造「Ann Lin」署押，為偽造私文書行為之部
    分行為；其偽造私文書之低度行為，為行使偽造私文書之高
    度行為所吸收，均不另論罪。原審予以被告論罪科刑，固非
    無見，惟查：(一)刑法上之偽造私文書罪，係以足生損害於
    公眾或他人為成立要件；所謂公眾係指不特定之多數人，他
    人則指特定之人，二者並非相同，本件被告偽造告訴人林偉
    君之英文署押「Ann Lin」一枚於上開第6號修正股東協議書
    ，表示告訴人同意LTL公司上開第6號修正股東協議書之內容
    ，僅足生損害於告訴人及LTL公司股份管理之正確性，應屬
    特定之他人，而非公眾，原審遽於主文諭知被告之行為足生
    損害於公眾，自有未洽。(二)被告所犯之刑法第210條、第
    216條並無關於罰金刑之規定，原審逕為罰金刑之新舊法比
    較，即有違誤。(三)因被告之行為導致告訴人須以低價賣出
    股票，損失高達新台幣410餘萬元，金額非少，且迄今仍未
    與告訴人達成和解，原審僅量處有期徒刑6月，猶嫌輕縱，
    亦有未合。公訴人上訴意旨指摘及此，為有理由，應由本院
    將原判決撤銷改判。爰審酌被告並無前案紀錄，有本院被告
    前案紀錄表在卷可按，素行尚可，其為習技公司之總經理秘
    書，竟未得告訴人之同意即代告訴人簽署第6號修正股東協
    議書，致告訴人受有新台幣410餘萬元之損害，金額非低，
    且迄今未與告訴人達成和解，兼衡事後坦承犯行，尚有悔意
    等一切情狀，量處如主文第2項所示之刑。又中華民國96年
    罪犯減刑條例已於96年7月16日施行，本件被告張海燕犯罪
    時間在中華民國96年4月24日以前，悉合於減刑條件，爰依
    中華民國96年罪犯減刑條例第2條第1項第3款規定減刑二分
    之一，並諭知易科罰金之折算標準。而被告在上開偽造之第
    6號修正股東協議書上「Lin Wei Chun」欄簽署之「Ann Lin
    」一枚，應依刑法第219條規定，宣告沒收之，至偽造之上
    開第6號修正股東協議書，雖屬供本件犯罪所用之物，然業
    已交付LTL公司行使，非屬被告所有，爰不予宣告沒收，併
    此敘明。
據上論斷，應依刑事訴訟法第369條第1項前段、第364條、第299
條第1項前段，刑法第2條第1項、第216條、第210條、第219條，
90年1月12日生效施行之刑法第41條第1項前段，刑法施行法第1
條之1第1項、第2項前段，廢止前罰金罰鍰提高標準條例第2條，
現行法規所定貨幣單位折算新臺幣條例第2條之規定，中華民國
九十六年罪犯減刑條例第2條第1項第3款、第7條、第9條，判決
如主文。
本案經檢察官陳玉珍到庭執行職務。
中    華    民    國   100    年    4     月    20    日
                  刑事第十二庭審判長法  官  蔡永昌
                                    法  官  蔡新毅
                                    法  官  蘇隆惠
以上正本證明與原本無異。
如不服本判決，應於收受送達後10日內向本院提出上訴書狀，其
未敘述上訴之理由者並得於提起上訴後10日內向本院補提理由書
（均須按他造當事人之人數附繕本）「切勿逕送上級法院」。
                                    書記官  楊妙恩
中    華    民    國   100    年    4     月    20    日
附錄本案論罪科刑法條
中華民國刑法第210條
（偽造變造私文書罪）
偽造、變造私文書，足以生損害於公眾或他人者，處5年以下有
期徒刑。
中華民國刑法第216條
（行使偽造變造或登載不實之文書罪）
行使第210條至第215條之文書者，依偽造、變造文書或登載不實
事項或使登載不實事項之規定處斷。